【裁判字號】    98,審訴,3278
【裁判日期】    980917
【裁判案由】    毒品危害防制條例
【裁判全文】
臺灣高雄地方法院刑事判決            98年度審訴字第3278號
公  訴  人  臺灣高雄地方法院檢察署檢察官
被      告  甲○○
                    （另案在臺灣高雄女子監獄執行中）
上列被告因毒品危害防制條例案件，經檢察官提起公訴（98年度
毒偵字第3532號）後，嗣因被告就被訴事實為有罪之陳述，本院
依簡式審判程序審理，判決如下：
    主  文
甲○○施用第一級毒品，處有期徒刑肆月，如易科罰金，以新臺
幣壹仟元折算壹日。又施用第二級毒品，處有期徒刑月，如易
科罰金，以新臺幣壹仟元折算壹日。應執行有期徒刑伍月，如易
科罰金，以新臺幣壹仟元折算壹日。
    事  實  及  理  由
一、本件被告甲○○所犯施用第一、二級毒品之罪，為死刑、無
    期徒刑、最輕本刑為3 年以上有期徒刑以外之罪，其於準備
    程序進行中，就被訴事實為有罪之陳述，經本院告知簡式審
    判程序之旨，並聽取檢察官及被告之意見後，裁定進行簡式
    審判程序。
二、犯罪事實：
    甲○○前因施用毒品案件，經本院以95年度毒聲字第953 號
    裁定送觀察、勒戒後，嗣認無繼續施用毒品之傾向，於民國
    95年7 月12日釋放出所而執行完畢，並經臺灣高雄地方法院
    檢察署檢察官以95年度毒偵字第4475號為不起訴處分確定。
    詎其猶未戒除毒癮，於前開觀察、勒戒執行完畢釋放後5 年
    內，復分別基於施用第一級毒品海洛因及第二級毒品甲基安
    非他命之犯意，於(一)98年5 月12日晚上9 時許，於其位於高
    雄市○○區○○街318 之1 號住處內，將海洛因加水稀釋後
    ，以針筒注射之方式，施用第一級毒品海洛因1 次。(二)98年
    5 月13日中午12時許，在上開住處內，將甲基安非他命放入
    玻璃球燒烤後，吸食其煙霧之方式，施用第二級毒品甲基安
    非他命1 次。嗣於98年5 月16日下午2 時許，因另案遭通緝
    ，在高雄市○○區○○街318 之1 號前為警緝獲，並於有偵
    查犯罪權限之機關及公務員發覺其犯罪前，主動在警詢中自
    承其上述施用第一、二級毒品犯行，遂為警徵得其同意後採
    尿送驗，檢驗結果呈甲基安非他命陽性反應，及海洛因代謝
    物嗎啡（確認濃度：197ng/ml）反應。
三、證據：
  (一)被告於警詢及本院審理中之自白，毒品尿液編號姓名對照表
    （B-045） 、高雄市立凱旋醫院98年5 月31日濫用藥物尿液
    檢驗報告，臺灣高等法院被告前案紀錄表。
  (二)上開檢驗報告雖就嗎啡檢驗結果判定為「陰性」，惟此乃因
    濫用藥物尿液檢驗作業準則第18條規定：「初步檢驗結果在
    閾值以上之尿液檢體，應再以氣相層析質譜分析方法進行確
    認檢驗，確認檢驗結果在下列閾值以上者，應判定為陽性：
    海洛因、鴉片代謝物：(一)嗎啡：300ng/ml」，因197ng/ml低
    於法定閾值，故判定為陰性。然同準則第20條復規定：「司
    法案件之濫用藥物尿液，必要時得採用最低可定量濃度為閾
    值，不受第18條規定限制」，所謂最低可定量濃度，乃指儀
    器可確認檢測物並定量檢測物之最低濃度（同準則第3 條第
    14款參照，本案之檢驗儀器可檢出之最低濃度即為100ng/ml
    ，參見該檢驗報告下方「可檢出最低濃度」欄」）。自藥學
    檢定專業而論，受檢尿液之藥物代謝濃度，僅需高於檢測儀
    器之最低可定量濃度，即可判定其曾施用該藥物，此觀諸同
    準則第24條亦規定：「尿液檢體複驗之閾值以檢驗機構檢驗
    濫用藥物或其代謝物之最低可定量濃度為準，其複驗結果在
    最低可定量濃度以上者，應判定為陽性」自明。故因通常「
    第18條規定之閾值」乃較「最低可定量濃度」為高，而司法
    案件乃由法官依所存證據獨立判決，如依卷內所存其他證據
    ，例如被告之自白、扣案之證物、證人之證述等等，亦可推
    斷被告犯罪，則前揭準則第18條規定較高之判定陽性反應閾
    值，自不宜拘束法院，故第20條方規定，必要時法院乃得斟
    酌情形，改採依最低可定量濃度之判定。而本案被告既迭於
    偵查、審理中自白曾施用毒品海洛因等情，依上說明，本院
    就被告尿液嗎啡代謝物之檢測，自得採用最低可定量濃度予
    以判定，而不受前揭準則第18條規定閾值之限制。故被告尿
    液經氣相層析質譜儀法檢驗結果，嗎啡濃度既仍有197ng/ml
    ，顯示該尿液確實含有嗎啡成分，受檢驗人確曾施用嗎啡或
    可代謝成嗎啡之藥物或毒品，前揭確認檢驗結果雖載為「陰
    性」，然並不能逕誤解讀為「被告並無施用嗎啡或可代謝成
    嗎啡之藥物或毒品」，則前揭檢驗報告，仍可作為論斷被告
    施用毒品之依據，附此敘明。
四、核被告所為，係犯毒品危害防制條例第10條第1 項、第2 項
    之施用第一、二級毒品罪。其持有第一級毒品海洛因、第二
    級毒品甲基安非他命之低度行為，分別為施用之高度行為吸
    收，均不另論罪。被告所犯上開2 罪，犯意各別，行為互殊
    ，應予分論併罰。被告於遭警查獲後，乃於有偵查犯罪權限
    之機關及公務員發覺其犯罪前，主動在警詢中自承其上述施
    用第一、二級毒品之犯罪事實，是被告此舉當認合於自首要
    件，爰均依刑法第62條前段規定，就上開施用第一、二級犯
    行減輕其刑。
五、爰審酌被告前經觀察、勒戒執行完畢釋放後，仍未能徹底戒
    絕毒品，復再犯本件施用毒品罪，顯見其自制力不足，無法
    擺脫毒品，未能體悟施用毒品對自己、家人造成之傷害及社
    會之負擔，惟念所犯施用毒品罪乃屬戕害自身身心健康行為
    ，尚未對他人造成實害，其行為本身對社會所造成之危害並
    非直接，反社會性之程度應屬較低，且其犯後已坦認犯行等
    一切情狀，分別量處如主文所示之刑及諭知易科罰金之折算
    標準，並定其應執行刑及諭知易科罰金之折算標準。
據上論斷，應依刑事訴訟法第273 條之1 第1 項、第299 條第1
項前段、第310 條之2 、第454 條第1 項，毒品危害防制條例第
10條第1 項、第2 項，刑法第11條前段、第62條前段、第41條第
1 項前段、第51條第5 款，判決如主文。
本案經檢察官乙○○到庭執行職務。
中    華    民    國    98    年    9     月    17    日
                    刑事第十庭  法  官  顏銀秋
以上正本證明與原本無異。
如不服本判決應於收受本判決後10日內向本院提出上訴書狀，並
應敘述具體理由，如未敘述上訴理由者，應於上訴期間屆滿後20
日內補提理由書狀於本院（均須按他造當事人之人數附繕本）「
切勿逕送上級法院」。
中    華    民    國    98    年    9     月    17    日
                                書記官  林豐富
附錄論罪科刑法條：
毒品危害防制條例第10條
施用第一級毒品者，處6月以上5年以下有期徒刑。
施用第二級毒品者，處3年以下有期徒刑。


司法院資訊處製作；財團法人民間司法改革基金會備份。
